【裁判字號】    99,交聲,33
【裁判日期】    990618
【裁判案由】    違反道路交通管理處罰條例聲明異議
【裁判全文】
臺灣新竹地方法院交通事件裁定         99年度交聲字第33號
移送機關即  交通部公路總局新竹區監理所新竹市監理站
原處分機關
異  議  人
即受處分人  甲○○
上列異議人因違反道路交通管理處罰條例案件，對於交通部公路
總局新竹區監理所新竹市監理站民國98年12月9 日竹監新四字第
裁51-E00000000號所為之違反道路交通管理事件裁決處分，聲明
異議，本院裁定如下：
    主    文
原處分撤銷。
    理    由
一、按交通法庭認為聲明異議有理由或聲明異議雖無理由而原處
    分不當或違法者，應以裁定將原處分經聲明異議部分撤銷，
    並自為裁定，道路交通案件處理辦法第20條前段定有明文。
    次按汽車駕駛人駕駛汽車有撞傷正執行交通勤務中之警察之
    情形者，吊銷其駕駛執照，並處30,000元以上60,000元以下
    罰鍰，且於3 年內不得考領駕駛執照，道路交通管理處罰條
    例第61條第1項第3款、第2項及第67條第2項分別定有明文。
二、原處分意旨略以：異議人即受處分人甲○○於民國98年10月
    3 日晚上11時15分許，在新竹市○○路與世界街口處，駕駛
    車號0887─VU號自用小客車，撞上正在執行巡邏取締酒醉駕
    車交通勤務中之新竹市警察局員警廖文敬所騎乘之車號751
    ─CJE 號警用機車，致廖文敬倒地，受有右脛腓骨粉碎性開
    放性骨折、多處擦傷及右肩挫傷等傷害，而為新竹市警察局
    交通隊第一分隊警員於98年10月19日以異議人有「撞傷執行
    交通勤務中警察」之違規事由，填製竹市警交字第E0000000
    0 號舉發違反道路交通管理事件通知單（下稱舉發通知單）
    舉發。嗣經異議人於98年10月26日提出申訴，經交通部公路
    總局新竹區監理所新竹市監理站（下稱原處分機關）認異議
    人確有前開違規行為，乃於98年12月9 日以竹監新四字第裁
    51-E00000000號裁決書，依據道路交通管理處罰條例第61條
    第1項第3款及第67條第2 項規定，裁處異議人新臺幣（下同
    ）3萬元之罰鍰，並吊銷其駕駛執照，且於3年內不得考領駕
    駛執照等情，應為適法。
三、異議意旨略以：異議人於98年10月3 日晚上，駕駛上開車輛
    自新竹市○○街欲返家，遇到警員盧元富將警用機車停放在
    民富街與北門街口執行勤務為警攔停，因為有喝點酒而緊張
    而逃逸，執勤員警見狀即騎上警用機車在後追捕，行經中正
    路與世界街口時，因為緊張不慎而撞上員警廖文敬，但根據
    廖文敬稱他雖然是上班執勤時間，執行巡邏勤務，然當時廖
    文敬係收隊返回警局，其並非執行追捕異議人之員警，是廖
    文敬遭異議人撞傷，當屬一般用路人，而非執勤員警；又原
    舉發單位以異議人駕車汽車肇事致人受傷，未實施救護傷患
    等措施，當場逃逸為由，掣開竹市警交字第E00000000 號舉
    發單，舉發異議人違反道路交通管理處罰條例第62條第4 項
    肇事逃逸，事後補開一張竹市警交字第E00000000 號舉發單
    ，舉發異議人撞傷執行交通勤務警員，惟由道路交通管理處
    罰條例第61條（異議人誤載為第62條）第1項第2款、第3 款
    觀之，抗拒稽查或撞傷執勤中員警應屬當場舉發而非得徑行
    舉發之情形，是原處分仍據以裁罰，顯有違法不當，爰請求
    本院予以撤銷等語。
四、經查：
（一）雖本件異議人甲○○於上開時地有酒後駕車、經警攔查而
      抗拒執行交通勤務之警察之稽查，因逃逸而不慎撞傷員警
      廖文敬並再度逃逸之三違規行為，分別為新竹市警察局交
      通隊第一分隊以異議人犯刑法第185條之3（酒後駕車）、
      第185條之4肇事逃逸、第284條第1項前段過失傷害等罪移
      送臺灣新竹地方法院檢察署偵辦，並依違反道路交通管理
      處罰條例第35條第1項第1款、第62條第4項前段及第61條1
      項第2款、第3款分別掣開竹市警交字第E00000000 號、第
      E00000000號及第E00000000號，移送原處分機關裁決，惟
      異議人僅對竹市警交字第E00000000 號即原處分機關之竹
      監新四字第裁51-E00000000號裁決書聲明異議（見本院卷
      第4 頁反面異議人聲明異議狀所載），是本院審理範圍僅
      限於異議人抗拒執行交通勤務之警察之稽查，因逃逸而不
      慎撞傷員警廖文敬之違規行為，合先敘明。
（二）按一行為同時觸犯刑事法律及違反行政法上義務規定者，
      依刑事法律處罰之；前項行為如經不起訴處分或為無罪、
      免訴、不受理、不付審理之裁判確定者，得依違反行政法
      上義務規定裁處之，行政罰法第26條第1項前段及第2項定
      有明文，是以行政機關遇有違規行為人之一行為同時觸犯
      刑事法律及違反行政法上義務規定者，依刑事法律處罰之
      ，此即「刑先懲後之原則」，行政機關必先等待檢察署檢
      察官對該行為為不起訴處分，或經法院無罪、免訴、不受
      理、不付審理之裁判確定者，行政機關始得依違反行政法
      上義務規定裁罰之，亦即行政機關於上開刑事程序尚未終
      結確定前，尚無得為行政裁罰之餘地，若行政機關於上開
      刑事程序終結確定前，即對行為人裁罰，即屬違法處分，
      特予指明。
    1.查異議人於上開時、地駕車不慎撞上正在執行勤務中之警
      員廖文敬，係以一行為同時觸犯刑法第284條第1項前段之
      過失傷害罪及道路交通管理處罰條例第61條第1項第3款之
      汽車駕駛人駕駛汽車有撞傷正執行交通勤務中之警察之違
      反行政法上義務。
    2.又本件被害人廖文敬係於98年10月4 日提出過失傷害告訴
     （見本院卷第22頁 ），於98年11月16日檢察官偵查時始撤
      回告訴，承辦檢察官於98年12月24日始為不訴處分，並於
      98年1 月18日確定，而原處分機關卻於上開刑事程序尚未
      終結確定前（尚未有裁處權時）之98年12月9 日逕為裁決
      ，自屬違法處分。
五、綜上所述，本件異議人前揭違規事實因尚屬明確，是原處分
    機關於法定處罰範圍內裁處異議人3萬元之罰鍰，及吊銷其
    駕駛執照，且於3年內不得考領駕駛執照乙節，固非無見，
    惟原處分機關於上開刑事程序尚未終結確定前，逕自裁決即
    屬違法（程序之違誤），是以原處分既有上開違誤之處，即
    屬無可維持，自應由本院將原處分撤銷，復因本件係原處分
    機關程序上不合法，故本院尚不宜逕對異議人為處分，爰發
    回原處分機關另為適法之處分，以期適法。
六、據上論斷，應依道路交通案件處理辦法第20條前段，裁定如
    主文。
中    華    民    國    99    年    6    月    18     日
                  交通法庭    法  官  邱忠義
以上正本證明與原本無異。
如不服本裁定應於送達後5日內向本院提出抗告狀。
中    華    民    國    99    年    6    月    18     日
                              書記官  吳美雲

司法院資訊處製作；財團法人民間司法改革基金會備份。
